臺灣新竹地方法院民事判決　　　　93年度小上字第24號
上　訴　人　鄭志堅即中國晨報新中山辦事處
被上訴人　　甲○○
上列當事人間請求返還不當得利小額訴訟事件，本院不經言詞辯
論，判決如下：
    主  文
上訴駁回。
第二審訴訟費用新台幣壹仟伍佰元由上訴人負擔。
    事  實  及  理  由
一、程序部分：小額程序之第二審判決，依上訴意旨足認上訴為
    無理由者，得不經言詞辯論為之，民事訴訟法第436條之29
    第二款定有明文，本件依據上開規定不經言詞辯論而為判決
    ，合先敘明。
二、實體部分：
  (一)上訴人起訴主張：被上訴人於民國94年3月4日與上訴人接洽
    ，欲委由上訴人在民眾日報刊登被上訴人指定之公告三日，
    經上訴人告以並無承攬民眾日報新竹地區廣告業務之權利，
    建議刊登在中國晨報以代，且價格較低，僅需報酬新臺幣（
    下同）36,000元，兩造遂達成合意。嗣上訴人已於93年3月6
    日至同年月8日，在中國晨報刊登被上訴人指定之文告，完
    成約定之給付，被告竟以當初指定之刊登媒體為民眾日報而
    非中國晨報、兩造未達成契約合意為由，拒絕給付報酬等情
    ，爰依契約、無因管理、不當得利法律關係提起本件訴訟，
    請求被上訴人應給付上訴人36,000元及自93年3月9日起至清
    償日止，按年息百分之五計算之利息。
  (二)被上訴人則以：被上訴人欲刊登公告之媒體以在當地即新竹
    縣新埔鎮發行為要件，因而於93年3月5日以電話聯絡民眾日
    報新竹辦事處，與自稱來自該辦事處之鄭慶松即上訴人之父
    接洽。鄭慶松固曾於洽談過程中推薦價格較低之中國晨報，
    惟經被上訴人拒絕，指定上訴人應將其公告刊登在民眾日報
    。嗣被上訴人於93年3月9日得知上訴人刊登公告之媒體係中
    國晨報，該報非在新埔鎮發行，對其申辦案件毫無助益，被
    上訴人要求上訴人另行在民眾日報刊登公告，上訴人拒不履
    行，因而另行委請承辦其申辦案件之代書鍾文娟在臺灣新生
    報刊登公告，因認上訴人未依約履行債務而拒絕給付報酬等
    情。
  (三)上訴人起訴主張兩造確曾於93年3月5日締約，由上訴人之父
    鄭慶松與被上訴人洽商，鄭慶松當場手書「鄭志堅，民眾日
    報新竹分社」之字條交與被告，兩造約定由上訴人刊登被上
    訴人指定之公告，被上訴人給付報酬36,000元之事實，業據
    兩造不爭執，並有鄭慶松手書之上開字條為證，堪信為真。
  (四)上訴人主張其已刊登在中國晨報以履行委託登報之契約，但
    被上訴人則抗辯，所指定之刊登媒體為民眾日報。因此，中
    國晨報是否為被上訴人所指定刊登之媒體，則為上訴人可否
    依據兩造間之契約法律關係請求給付約定之報酬，經查：
    1.兩造均不爭執一開始被上訴人電詢上訴人報社是詢問刊登
      民眾日報之價格，是否刊登自然係就民眾日報而為考慮，
      上訴人主張嗣後因證人鄭慶松之勸誘而同意改登中國晨報
      ，則上訴人自應就被上訴人確實有同意改登中國晨報之事
      實負舉證之責任。
    2.證人（即上訴人之父亦為本件登報委託契約之承辦人）鄭
      慶松雖於原審訊問時，證述其曾手書「中國晨報」之字條
      ，供被上訴人詢問祭祀公業登記業務之承辦人員等語（原
      審卷第十八頁），以證明中國晨報為兩造間合意約定之刊
      登媒體，但鄭慶松為上訴人之父亦為本件登報委託契約之
      承辦人，與本件訴訟有有利害關係，且立場與上訴人相同
      ，而與被上訴人相反，自難期客觀公正地證述，其所證自
      難逕採為對上訴人有利之證述。且鄭慶松於原審具狀稱
      「.... 我當時又向劉先生表示如不能用我負責任。...
      我建議載他到新埔鎮公所當面與主辦人員溝通，如再不行
      我就不收費，如果可以辦理你就照數給我... 」等情（見
      原審卷第23、24頁）。準此，兩造所約定刊登之媒體如確
      係中國晨報，則不論刊登之結果是否合被上訴人所用，被
      上訴人均有付款之義務，上訴人豈有在已按約定完成刊登
      義務之情況下，仍提議以被上訴人是否可以辦理作為付款
      之條件，此顯與交易常情不符，益見兩造約定刊登之媒體
      並非中國晨報。
    3.而證人鍾文娟（即辦理祭祀公業登記之代書）則證稱：曾
      告以被上訴人，欲完成申辦案件之法定程序，應在新埔鎮
      流通之報紙刊登公告，被上訴人嗣後有說將刊登在民眾日
      報，之後又電詢伊可否刊登在中國晨報，經伊詢諸新竹縣
      新埔鎮公所人員，該所人員表示中國晨報非當地報紙等語
      （原審院卷第六十二頁）。核與證人張介元（即任職於新
      竹縣新埔鎮公所辦理祭祀公業業務之公務員）證稱：曾告
      以證人鍾文娟，被上訴人申辦案件之公告須刊登在當地通
      行報紙，而中國晨報未在當地流通等詞（原審卷第六十九
      頁）相符。嗣後，被上訴人為符合新竹縣新埔鎮公所之要
      求，又在台灣新生報重新刊登，有該刊登之報紙在卷可稽
      。由此可知，縱然鄭慶松曾推薦中國晨報，但均因訊問代
      書及承辦公務員認為不適格，因此，在中國晨報刊登公告
      於被上訴人毫無實益，被上訴人自無接受鄭慶松推薦刊登
      中國晨報之理。
    4.綜上所陳，兩造合意之刊登媒體應以被上訴人抗辯之民眾
      日報為可採，從而，上訴人就本件委託刊登報紙契約之給
      付不符兩造原所約定，且拒絕被上訴人之補正請求後，被
      上訴人已自行刊登適格之台灣新生報，上訴人既未完成契
      約之給付，自無報酬請求權可言，上訴人依委託刊登報紙
      契約之法律關係請求被上訴人給付報酬，即屬無理由，應
      予駁回。
  (五)上訴人另以被上訴人亦因上訴人在中國晨報刊登被上訴人指
    定之公告，俾得完成被上訴人申辦案件之法定程序而受有利
    益等情，依不當得利及無因管理之法律關係，請求被上訴人
    亦應給付登報費用36,000元及法定利息。經查：按無法律上
    之原因而受利益，致他人受損害者，應返還其利益，民法第
    179條前段定有明文。又按未受委任，並無義務，而為他人
    管理事務者，利於本人，並不違反本人明示或可得推知之意
    思者，管理人為本人支出必要或有益之費用，或負擔債務，
    或受損害時，得請求本人償還其費用及自支出時起之利息，
    或清償其所負擔之債務，或賠償其損害，民法第172條、第
    176條第一項定有明文。依上訴人之陳述，其給付本係基於
    委託刊登媒體契約而為，且上訴人基於兩造間所約定之契約
    亦有刊登民眾日報之義務，此顯與無因管理之成立需未受委
    任並無義務之要件不符，故上訴人顯非為被上訴管理事務之
    意思，自難認有無因管理之適用，又上訴人刊登在中國晨報
    之給付實於被上訴人無益，已如前述，縱然得利，亦非毫無
    法律上之原因。從而，原告依不當得利及無因管理之法律關
    係所為請求，亦屬無理由，應予駁回。
  (六) 綜上所述，本件上訴人主張被上訴人應依據兩造間之委託
     刊登報紙契約、無因管理及不當得利法律關係為給付均非
     有據，從而，上訴人主張本於上開法律關係，請求被上訴
     人給付36,000及法定利息，為無理由，不應准許。原審為
     上訴人敗訴之判決，雖漏未審理上訴人主張無因管理部分
     之法律關係，而有不當，然而，上訴人主張之無因管理亦
     非有據，仍認原判決之結果為正當，應以上訴人之上訴為
     無理由而駁回之。
三、據上論結：本件上訴為無理由，依民事訴訟法第436條之29
    第2款、第436之32條第2項、第449條第2項、第78條、第436
    條之19，判決如主文。
中　　華　　民　　國　　94　　年　　5　　月　　 4　　日
                  民事第一庭    審判長法　官  彭洪英
                                      法  官  謝永昌
                                      法  官  黃珮禎
上為正本係照原本作成。
本判決不得上訴。
中　　華　　民　　國　　94　　年　　5 　　月　　4 　　日
                                      書記官  黎秀娟
